臺灣高雄地方法院民事裁定
111年度訴字第900號
原      告  孫華鄉  
訴訟代理人  張清雄律師
            曾本懿律師
            陳宥廷律師
被      告  薛漢鐘  

            薛坤恩  

上列當事人間請求撤銷信託登記事件，本院裁定如下：
    主  文
本件於臺灣高雄少年及家事法院111年度家親聲字第329號履行離
婚協議事件裁判確定前，停止訴訟程序。
    理  由
一、按訴訟全部或一部之裁判，以他訴訟之法律關係是否成立為
    據者，法院得在他訴訟終結前以裁定停止訴訟程序，民事訴
    訟法第182條第1項定有明文。而訴訟全部或一部之裁判，以
    他訴訟之法律關係是否成立為據者，係指他訴訟之法律關係
    是否成立，為本件訴訟先決問題者而言（最高法院85年度台
    抗字第232號裁定意旨參照）。而民法第244條之撤銷權須由
    債權人對債務人行使，倘兩造當事人間無債權債務關係存在
    ，即無行使撤銷權之餘地（最高法院71年度台上字第5040號
    判決意旨參照）。次按所謂專屬管轄，係指法律規定某類事
    件專屬一定法院管轄之謂。凡法律規定某類事件僅得由一定
    法院管轄者，縱未以法文明定「專屬管轄」字樣，仍不失其
    專屬管轄之性質。又按本法所定家事事件由少年及家事法院
    處理之；未設少年及家事法院地區，由地方法院家事法庭處
    理之，家事事件法第2條定有明文。而此條規定之立法理由
    謂：為貫徹家事事件（包括家事訴訟事件、家事非訟事件及
    家事調解事件）專業處理之精神，爰於本條明定家事事件之
    事務管轄法院。準此，該規定係依事件之性質而定其管轄誰
    屬之事務管轄，具有專屬、強制性質，少年及家事法院對於
    家事事件之管轄，相較於普通法院，性質上屬專屬管轄（臺
    灣高等法院106年度上字第1144號判決意旨參照）。
二、本件原告起訴主張其與被告乙○○原為夫妻，於民國108年7月
    2日協議離婚，並簽立離婚協議書（下稱系爭協議書），約
    定「三、其他：男方（即被告乙○○）願自離婚生效後按月給
    付女方（即原告）新臺幣（下同）8萬元，至孩子成年為止
    做為贍養費。…」等內容，惟被告乙○○自109年12月起未再給
    付，共積欠496萬元（下稱系爭債權），原告已對被告乙○○
    起訴請求履行離婚協議，現經臺灣高雄少年及家事法院（下
    稱高雄少家法院）110年度家親聲字第329號受理在案。被告
    乙○○明知積欠原告上開費用，為免遭強制執行，竟將名下之
    不動產所有權以信託為登記原因移轉予被告甲○○，致被告乙
    ○○之責任財產減少且無其他財產可供清償，有害及原告之債
    權，爰依信託法第6條第1項規定、類推適用民法第244條第4
    項規定，訴請撤銷被告就上開不動產於110年10月18日所為
    信託債權行為，及於110年10月21日所為所有權移轉登記之
    物權行為，甲○○並應塗銷登記等語。被告乙○○則否認原告有
    系爭債存在，故原告是否確有系爭債權，為其得否以債權人
    地位請求撤銷上開信託契約及請求塗銷登記之先決問題，而
    此項先決問題現正由高雄少家法院111年度家親聲字第329號
    履行離婚協議事件審理中，且尚未審結，業經本院借調該案
    卷宗確認無訛，並有本院公務電話紀錄可佐（見本院卷第45
    頁），堪認難於近日終結。又因原告對被告之系爭債權是否
    存在，係屬家事事件，應由高雄少家法院專屬管轄，本院無
    從自行審認，故本院因認本件訴訟於上開民事案件裁判確定
    前，應停止訴訟程序。
六、依首開法條裁定如主文。 
中　　華　　民　　國　　111 　年　　10　　月　　26　　日
                  民事第四庭  法　官　徐彩芳
以上正本係照原本作成。
如對本裁定抗告須於裁定送達後10日內向本院提出抗告狀，並繳
納裁判費新台幣1,000元。
中　　華　　民　　國　　111 　年　　10　　月　　26　　日
                              書記官  吳綵蓁